【裁判字號】    97,台上,5068
【裁判日期】    971009
【裁判案由】    違反毒品危害防制條例
【裁判全文】
最高法院刑事判決            九十七年度台上字第五０六八號
上  訴  人  乙○○
                    之1（另案於台灣台中戒治所戒治中）
            甲○○
上列上訴人等因違反毒品危害防制條例案件，不服台灣高等法院
台中分院中華民國九十七年七月十五日第二審判決（九十七年度
上訴字第八八六號，起訴案號：台灣彰化地方法院檢察署九十六
年度偵字第六四０六、七一五八、七一五九、七一六０、七一六
一＜原判決誤載為七一六七＞號），提起上訴，本院判決如下：
    主  文
原判決關於其附表一編號五所示乙○○販賣第二級毒品部分撤銷
，發回台灣高等法院台中分院。
其他上訴駁回。
    理  由
甲、乙○○部分：
一、撤銷發回（即原判決附表＜下稱附表＞一編號五）部分：
本件原判決撤銷第一審判決關於上訴人乙○○所犯如附表一編號
五所示販賣第二級毒品部分之科刑判決，改判仍論處乙○○以如
附表一編號五所示之販賣第二級毒品罪刑（累犯）。固非無見。
惟查：審理事實之法院，就對被告之利益有重大關係，在客觀上
認為應行調查之證據，應依法詳加調查，然後基於調查所得之心
證，以為判斷之基礎。如事實尚非明確，而於應調查之證據未予
調查前，遽為被告不利之認定者，即有應於審判期日調查之證據
未予調查之違法。原判決固以乙○○之自白、共同被告甲○○之
供述及證人劉有追所證述等證據，認定乙○○有附表一編號五所
示於民國九十六年三月二十日，與甲○○共同販賣第二級毒品甲
基安非他命予劉有追之犯行。然乙○○於原審準備程序已辯稱：
「檢察官起訴認為我（九十六年）三月間有賣給劉有追，但是那
個期間我人在大陸，不可能有賣毒品給他」（見原審卷第七十九
頁背面）等語。此項不在場之抗辯，與其是否有當次共同販賣甲
基安非他命之事實有重要關係，在客觀上為應行調查之證據，且
又非不易調查或不能調查。原審未依法加以調查，率予判決者，
即有刑事訴訟法第三百七十九條第十款規定所稱應於審判期日調
查之證據，而未予調查之違法。上訴意旨執此指摘，非無理由；
且因第三審法院應以第二審判決所確認之事實為判決基礎，刑事
訴訟法第三百九十四條第一項前段定有明文，原判決上述之違背
法令，影響於事實之確定，本院無可據以為裁判，應認此部分有
撤銷發回之原因。
二、駁回上訴（即附表一編號一至四、六至八及附表二）部分：
按刑事訴訟法第三百七十七條規定：上訴於第三審法院，非以判
決違背法令為理由，不得為之。是提起第三審上訴，應以原判決
違背法令為理由，係屬法定要件，如果上訴理由書狀並未依據卷
內訴訟資料，具體指摘原判決不適用何種法則或如何適用不當，
或所指摘原判決違法情事，顯與法律規定得為第三審上訴理由之
違法情形，不相適合時，均應認其上訴為違背法律上之程式，予
以駁回。本件原審經審理結果，認為上訴人乙○○販賣第二級毒
品甲基安非他命既遂、未遂之犯行罪證明確，因而撤銷第一審關
於乙○○所犯如附表一編號一至四、六至八部分所示之科刑判決
，改判仍論處乙○○以如附表一編號一至四、六至八所示之販賣
第二級毒品罪刑（均累犯）。另維持第一審論處乙○○以如附表
二編號一至十五部分所示之販賣第二級毒品罪刑（均累犯，其中
附表二編號六部分為未遂犯），駁回檢察官及乙○○各該部分在
第二審之上訴。已詳敘調查、取捨證據之結果及憑以認定犯罪事
實之心證理由。從形式上觀察，原判決並無足以影響判決結果之
違法情形存在。上訴意旨略以：(一)、原判決將第一審部分判決以
不符比例原則，改判較第一審所定應執行刑為重之刑責，係以：
修正後刑法已廢除連續犯，則就數罪併罰定應執行刑，不應僅是
判決主文所載罪數有所不同，應基於刑罰公平原則，妥為裁量，
不得再藉該裁量權之行使，讓「鼓勵犯罪之嫌，亦使國家刑罰權
之行使發生不合理之現象」繼續存在，否則即有逾越比例原則及
公平原則之違法等語為其理由，此部分之論述，應有未審先判之
瑕疵。(二)、本件實施監聽之過程是否合法，伊尚有存疑，司法人
員偵查、審判過程未保障人權，所認定犯罪事實，有違證據裁判
原則。(三)、本件查扣之第二級毒品甲基安非他命僅淨重０．八一
八九公克，係供伊自己使用之數量，原審認定為販賣用，令伊含
冤莫辯，且未依刑法第五十九條酌減，亦非妥適等語。惟按：(一)
、證據之取捨及犯罪事實之認定，乃事實審法院之職權，苟其取
捨，不違背經驗法則或論理法則，不得任意指為違法。原判決業
已依憑乙○○於第一審及原審均已就其或與共同被告甲○○共同
、或單獨一人販賣第二級毒品甲基安非他命等犯行自白不諱，並
參酌如附表一（其中編號五除外）、二證據欄所示之各項證據，
及扣案如附表五編號一、附表六編號一所示之行動電話共二支暨
ＳＩＭ卡一片等物，而扣案如附表五編號四之白色顆粒二包，經
鑑驗之結果，確實檢出甲基安非他命成分（淨重共０．八一八九
公克，驗餘淨重共０．八０四八公克），有憲兵司令部刑事鑑識
中心鑑定書在卷可稽等證據資料，憑以認定乙○○有上開販賣甲
基安非他命之事實，並說明：乙○○販入甲基安非他命之價格必
較販出之價格為低，而從中賺取差額利潤，其有營利意圖甚明。
所為之論斷，核與採證法則並無違背，不得任意指摘，而資為合
法之第三審上訴理由。(二)、原判決部分既經本院撤銷發回，其所
定應執行之刑部分，事實上已失其效力。上訴意旨就原判決定應
執行之刑部分所為之指摘，失所附麗，自非合法之上訴理由。又
刑法第五十九條之酌量減輕其刑，必於犯罪之情狀確有可憫恕者
，始有其適用。原判決既未認定乙○○之犯罪情狀有可資憫恕之
處，其未依刑法第五十九條之規定予以酌減，亦不容任意指為違
法，而執為適法之第三審上訴理由。(三)、依卷附彰化縣警察局刑
事案件報告書之記載，本件警方實施通訊監察，有通訊監察書為
據，且乙○○於原審就該通訊監察之合法性並未爭執。因本院為
法律審，除依刑事訴訟法第三百九十四條第一項但書規定，得對
之為調查之事項外，並不調查事實及證據。上訴意旨請求查明監
聽過程是否合法等情，不得據以提起第三審上訴。其此部分之上
訴違背法律上之程式，應予駁回。
乙、甲○○部分：
查第三審上訴書狀，應敘述上訴之理由，其未敘述者，得於提起
上訴後十日內補提理由書於原審法院，已逾上述期間，而於第三
審法院未判決前仍未提出上訴理由書狀者，第三審法院應以判決
駁回之，刑事訴訟法第三百八十二條第一項、第三百九十五條後
段規定甚明。本件上訴人甲○○因違反毒品危害防制條例案件，
不服原審判決，於九十七年八月一日提起上訴，並未敘述理由，
迄今逾期已久，於本院未判決前仍未提出，依上開規定，其上訴
自非合法，應予駁回。
據上論結，應依刑事訴訟法第三百九十七條、第四百零一條、第
三百九十五條，判決如主文。
中    華    民    國  九十七  年    十    月    九    日
                      最高法院刑事第十庭
                          審判長法官  邵  燕  玲
                                法官  李  伯  道
                                法官  孫  增  同
                                法官  李  英  勇
                                法官  黃  一  鑫
      本件正本證明與原本無異
                                      書  記  官
中    華    民    國  九十七  年    十    月   十四   日
                                                Ａ


司法院資訊處製作；財團法人民間司法改革基金會備份。
